【裁判字號】    89,台上,4095
【裁判日期】    890713
【裁判案由】    違反毒品危害防制條例
【裁判全文】
最高法院刑事判決                              八十九年度台上字第四○九五號
    上  訴  人  甲○○
右上訴人因違反毒品危害防制條例案件，不服台灣高等法院中華民國八十九年五月十
七日第二審判決（八十九年度上重訴字第九號，起訴案號：台灣台北地方法院檢察署
八十八年度偵字第二三六七八號），提起上訴，本院判決如左：
    主  文
上訴駁回。
    理  由
本件原判決認定上訴人甲○○為新加坡籍之外國人，前因已滿十八歲、綽號「大頭」
之不詳男子允於事成後給與新加坡幣一萬元報酬，承諾參與私運毒品來華。遂於民國
八十八年十月十五日，在泰國曼谷收受「大頭」交付、經行政院公告列為甲類管制進
出口物品之第一級毒品海洛因四包，並依「大頭」指示轉往普吉島與已滿十八歲之王
清隆會合，基於與「大頭」共同犯罪之意思聯絡，推由上訴人、王清隆二人各自隨身
綑綁夾帶二包搭機入境，於同日下午十時左右在桃園中正國際機場私運進口，投宿台
北市○○○路○段二十七巷二之二號大欣大飯店，由上訴人看守保管毒品聽候王清隆
處理。經法務部調查局台北市調查處於同月二十三日上午二時五十分左右在上址飯店
六○七室查獲，扣押海洛因二包（驗餘淨重六六八點八四公克，另二包已由王清隆攜
往他處）及「大頭」提供運輸毒品海洛因所用包裝袋五八點六三公克等情，係以前述
犯罪事實，業經上訴人在偵查中坦白承認（見偵字二三六七八號卷第三五頁背面、第
五二頁背面），並有卷附入出境累積檔班機旅客查詢作業表影本、旅客入出境紀錄查
詢表影本、大欣大飯店旅客一覽表影本、法務部調查局台北市調查處解送人犯報告書
可為佐證。扣案毒品經法務部調查局鑑定結果確係海洛因，亦有該局陸字第八八一
七六三五三號鑑定通知書附卷可憑，為其所憑之證據及認定之理由。而以上訴人於審
理中雖改稱並未參與運輸毒品，並以扣案物品係王清隆所寄藏、不知其為毒品海洛因
、如係知情販運理應及早脫手云云置辯，但上訴人僅係代人運輸毒品，有如前述，其
對扣案毒品並無處分之權，自不得因其未將毒品迅速脫手而否定參與運輸之犯行，所
為空言翻異未據提出確切反證以供調查，不足以動搖已有旁證之前供，於理由內詳予
指駁。核上訴人所為，係犯毒品危害防制條例第四條第一項之運輸第一級毒品罪及懲
治走私條例第二條第一項之私運管制物品進口罪。持有毒品之低度行為，為運輸毒品
之高度犯行所吸收，不另論罪。其與王清隆及綽號「大頭」之身分不詳男子間基於共
同犯罪之意思聯絡，推由王清隆、上訴人二人下手實施本案犯罪構成要件行為，均為
共同正犯。其以同一運送行為觸犯上述二項罪名，為想像競合犯，應從一重依運輸第
一級毒品罪處斷。因而撤銷第一審不當之科刑判決，適用毒品危害防制條例第四條第
一項、第十八條第一項、第十九條第一項，懲治走私條例第二條第一項，刑法第十一
條前段、第二十八條、第五十五條、第三十七條第一項、第九十五條之規定，並審酌
上訴人結夥私運毒品入境，僅查扣之重量即已多逾六百公克有餘，破壞禁政危害非小
，及其到案後提供線索協助查獲他人犯罪（非本案共犯或毒品來源，見法務部調查局
台北市調查處肆字第八九四○七二七號函）等一切情狀，爰量處無期徒刑，並依法
宣告褫奪公權終身。查獲之第一級毒品海洛因二包（驗餘淨重合計六六八點八四公克
），應予沒收銷燬，綽號「大頭」不詳身分男性共犯提供本案犯罪所用包裝袋五八點
六三公克應予沒收，如執行時遇有全部或一部不能沒收之情形，併追徵其價額。上訴
人為外國人，因本案受有期徒刑以上刑之宣告，併命於刑之執行完畢或赦免後驅逐出
境。復說明公訴意旨另指上訴人夥同「大頭」基於販賣海洛因之概括犯意，於八十八
年九月十五日、十月六日、十月十五日，連續與王清隆及綽號「歪頭」男子自泰國普
吉島夾帶海洛因搭機來台販賣，因而依據懲治走私條例第二條第一項之私運管制物品
進口罪名及毒品危害防制條例第四條第一項販賣第一級毒品罪名訴請處斷。惟查：上
訴人堅決否認此部分公訴事實，雖其在法務部調查局台北市調查處偵訊及檢察官訊問
時自承另於八十八年九月十五日與十月六日兩度運毒入境，但除此自白之外，全案卷
並無其他證據可得證明其事（偵字第二三六七八號卷附通訊監察作業報告摘要表為調
查人員於八十八年十月二十二日監聽上訴人在大欣大飯店與他人打電話所得之資料，
與八十八年九月十五日及八十八年十月六日私運毒品海洛因來華販賣之自白內容無涉
。同上偵卷第十四頁、第三十九頁上訴人之入出境紀錄與投宿旅店資料，亦不能證明
當時確有攜帶毒品，均不適於補強販運毒品事實之證明），自難僅憑上訴人之自白認
定其多次犯罪；本案除參與運輸毒品之事證外，亦無其他確切之積極證據足可認定上
訴人與王清隆或綽號「大頭」、「歪頭」男子間有何販賣之意思聯絡與行為分擔，應
認此部分公訴事實為不能證明。但公訴人既依連續犯與牽連犯等裁判上一罪關係併同
前述有罪部分訴請從一重處斷，基於審判不可分原則，此部分不另為無罪之諭知，經
核於法尚無違誤。上訴意旨略以：上訴人不懂中文，無法辨明檢察官問話之意思，以
致檢察官誤會上訴人已坦白承認運輸毒品之事實，上訴人於原審已具狀請求調取偵訊
錄音帶比對，乃原審未調取核對，亦未於原判決理由內加以說明，即有判決理由不備
之違法。且原判決理由內亦未說明上訴人有隨身綑綁夾帶海洛因入境之論據，僅記載
前開事實業據上訴人在偵查中坦白承認云云，然上訴人在偵查中係供稱：上訴人在新
加坡受綽號「大頭」之男子指示到台灣作工，同班飛機上有一位或二位不認識之男子
身上綁著毒品一起來台，綽號「阿隆」（即王清隆）再把毒品拿至上訴人房間，叫上
訴人看管等語，上訴人並未承認運輸毒品犯行，原判決依據上訴人之偵訊筆錄作為判
決基礎，即有證據上理由矛盾之違法。又原判決事實僅認定上訴人依「大頭」之指示
，前往泰國普吉島與王清隆會合，並未認定上訴人與王清隆有何犯意聯絡，理由內竟
謂上訴人與王王清隆為共同正犯，其理由所載亦失所依據等語。惟查上訴人於八十八
年十月二十三日之偵訊中，確已坦承其係受姓名不詳男子之指示，前往泰國普吉島與
王清隆會合，二人身上均綁有毒品，進入台灣等事實（見偵字第二三六七號卷第三十
五頁），該次筆錄，上訴人供述犯案過程甚詳，並經交閱及朗讀後，始由上訴人簽署
中文姓名，而上訴人於原審亦稱其聽懂中文（見原審卷第二十二頁正面），上訴人在
偵查中既已供述綦詳，則原審縱未再勘驗該次偵訊筆錄之錄音帶，要難指摘為有應於
審判期日調查之證據未予調查或有理由不備之違法。又原判決事實欄已記載上訴人與
王清隆及綽號「大頭」者基於共同犯罪之意思聯絡，推由上訴人與王清隆各自隨身綑
綁夾帶二包海洛因搭機入境等情，理由內說明上開事實業據上訴人於偵查中坦承不諱
，而上訴人在偵查中確已坦承犯行，已如前述，則原判決理由之記載，即無失所依據
或理由矛盾之違法可言。上訴意旨，仍執陳詞爭辯，並對原審採證認事職權之適法行
使，漫加指摘，非有理由，應予駁回。
據上論結，應依刑事訴訟法第三百九十六條第一項，判決如主文。
中      華      民      國    八十九    年        七    月     十三     日
                              最高法院刑事第十一庭
                                  審判長法官  莊  登  照
                                        法官  洪  明  輝
                                        法官  蔡  清  遊
                                        法官  黃  一  鑫
                                        法官  林  秀  夫
      右正本證明與原本無異
                                              書  記  官
中      華      民      國    八十九    年      七      月     二十     日


司法院資訊處製作；財團法人民間司法改革基金會備份。
